【裁判字號】    95,交聲,1138
【裁判日期】    951222
【裁判案由】    違反道路交通管理處罰條例聲明異議
【裁判全文】
臺灣臺北地方法院交通事件裁定
異議人即
受處分人  甲○○
上列異議人即受處分人因違反道路交通管理處罰條例事件，對於
台北市交通事件裁決所於中華民國95年10月31日所為處分（原處
分案號：北市裁二字第裁22-AB0000000號，聲明異議，本院裁定
如下：
    主  文
原處分撤銷。
甲○○於汽車駕駛人，行經有燈光號誌管制之交岔路口闖紅燈，
處罰鍰新台幣貳仟柒佰元，並記違規點數點。
    理  由
一、按汽車駕駛人行經有燈光號誌管制知交岔路口闖紅燈者，處
    新台幣1800元以上5400元以下罰鍰，併計違規點數3 點，道
    路交通管理處罰條例第53條第1項、第63條第1項第3 款分別
    訂有明文。
二、本件異議人即受處分人甲○○於95年8月18日18時許，駕駛
    車號6859-KF號自用小客車沿台北市○○○路南往北方向行
    駛，行至敦化南路八德路口時，於紅燈亮起駛越停止線，經
    線圈感應偵測電腦判讀為闖紅燈，為警以照片方式採證後掣
    單逕行舉發。嗣受處分人向原處分機關提出申訴，經原處分
    機關函請原舉發單位即台北市政府警察局松山分局調查，仍
    認受處分人確有前開違規行為，原處分機關乃依道路交通管
    理處罰條例第53條第1項之規定，裁處受處分人罰鍰新台幣
    2700元。
三、聲明異議意旨略以：
    (一)電腦照相之照片可經由人工或軟體程式更改，且台北市警
      察局松山分局的2張舉發照片並沒有看到紅燈。
    (二)舉發當日因黃燈突然消失，變成紅燈，故將車子臨時停在
      十字路口處後，往後退到燈誌下白線後面幾步，以免妨害
      行人，因此第2張照片只照到一部計程車自對象闖紅燈，
      而完全沒有前開車輛的照片。
四、經查：
    (一)受處分人上開違規情事，經證人即本件舉發員警王清水於
      本院調查時，到庭具結證稱：「（問：請陳述當時違規情
      形？）被告不是超速，是闖紅燈，紅燈亮時，固定機器就
      開始啟動，啟動後就不能過去，他壓到線以後，已經1.5
      秒，是在第1張相片，第2張是車子已經往前移動了，看不
      到了」，「（問：如何判斷第2張是受處分人的車？）第2
      張已經過去了，顯示出來是3.0秒」，「（問：如何知道
      第1張相片是哪部車？）是南往北的車，因為這條馬路只
      有2個車道，所以機器拍攝時，哪部車在畫面裡，就判斷
      他闖紅燈。第1張照片顯示是1.5秒，第2張是3.0秒，這是
      指紅燈亮，機器啟動後1.5秒後所拍攝，172是指路口代號
      ，128是巷口的編號，2Y30是第2車道，第1車道是1Y30，
      上面的0000000000是指2006年8月18號8點18分日期（應係
      18時00分之誤）」等與綦詳（參見本院95年12月15日調查
      筆錄）。再者，交通警察掣單舉發違反道路交通管理處罰
      條例所列之違規事實，本質上為行政處分，係公務員基於
      職務上之權力，依法就特定之具體事件所為之具公法上效
      果之單方行政行為，基於公務員為公法上行為具有公信力
      之原則，該行政行為當可被推定為真正，據以處分之事實
      認定亦可推認係正確無誤。異議人雖以舉發照片中未見紅
      燈為由質疑採證照片遭電腦修改，但未明確指出照片中何
      處有經電腦修改跡象，亦未提出其他證據以實其說，而本
      院遍查全案事證亦無任何證據足資證明採證照片曾遭修改
      或拍攝機器啟動有誤，受處分人徒以上開臆測之詞爭執，
      所辯顯非可採。
    (二)其次，異議人雖辯稱當時因黃燈突然轉紅燈，故將車子臨
      時停在路口，再將車子往後退至白線後幾步處，惟觀卷附
      之採證照片，受處分人駕駛上開車輛行至違規路口時，車
      後之煞車燈或倒車燈均未亮起，顯見異議人於機器拍攝第
      1張照片時該車輛仍在行進中，並未臨時停於路口，亦非
      正在倒車，而第1張照片與第2張照片之拍攝時間相距1.5
      秒，經測得該車車速為時速44公里，衡諸常情，當無足夠
      時間使異議人能煞車後倒退至機器無法拍攝處；又依一般
      駕駛習慣，駕駛人僅需退至白線後方即無妨害行人同行之
      虞，異議人以「時速44公里之速度倒車」、又正巧退至「
      無法拍攝之地點」，亦與常情不符；又異議人無法證實對
      向車道之計程車當時車速若干，自難以之對比佐證異議人
      車子移動之位置，衡以採證照片，對於違規車輛之車速、
      車道、時間均有明確記載，異議人以他車道車輛之移動位
      置推測己車應係退回停止線後方機器拍攝不到之處，亦非
      可信；綜上，異議人所辯，尚難作為對其有利之認定。又
      細觀卷附之採證照片，2張照片右下方均有樹葉影像，第2
      張照片樹影稍有移動，致遮蔽銜接路段後方車道影像，核
      與證人證稱「第2張是車子已經往前移動了，看不到了」
      等語若合符節，足認異議人當時仍駕駛上開車輛穿越路口
      行至銜接路段，但為樹影所遮蔽而無法於第2張照片中顯
      現。
      參諸卷附台北市警察局松山分局95年9月26日北市警松分
      交字第09533163900號函所示之認定標準，異議人之違規
      行為，洵堪認定。
五、綜上所述，異議人確有於上揭時地行經有燈光號誌管制之交
    岔路口闖紅燈之違規行為，原處分機關依道路交通管理處罰
    條例第53條（原處分機關雖載為53條第1項，但該條文原本
    僅有一項之規定，故第1項之記載應係贅載）規定，裁處異
    議人罰鍰新台幣2700元固非無據；然查，本件受處分人違反
    道路交通管理處罰條例第53條第1項之規定，依同條例第63
    條第1項第3款之規定，應記違規點數3點，方屬適法；而原
    處分機關就受處分人前開違規行為，未予受處分人記違規點
    數3點，顯有未洽。
    受處分人異議意旨否認上開違規行為，雖無可採，然原處分
    既有前揭可議之處，自應將該處分撤銷，並就前揭違規行為
    ，依前開道路交通管理處罰條例第53條第1項、第63條第1項
    第款之規定，裁處受處分人如主文所示之罰鍰，並記違規點
    數3點，以資適法。
據上論斷，應依道路交通案件處理辦法第20條前段，裁定如主文
。
中    華    民    國    95    年    12    月    22    日
                                臺灣臺北地方法院交通法庭
                                      法  官  趙子榮
上正本證明與原本無異。
如不服本裁定，應於裁定送達後5日內，向本院提出抗告狀。
                                      書記官  陳怡君
中    華    民    國    95    年    12    月    22    日


司法院資訊處製作；財團法人民間司法改革基金會備份。
